臺灣新竹地方法院刑事判決
110年度交訴字第84號
公  訴  人  臺灣新竹地方檢察署檢察官
被      告  何恭廣



上列被告因過失傷害案件，經檢察官提起公訴（110年度偵字第7
870號），被告於本院準備程序中，就被訴事實為有罪之陳述，
經告知被告簡式審判程序之旨，並聽取檢察官及被告之意見後，
本院裁定依簡式審判程序審理，判決如下：
    主  文
何恭廣犯過失致死罪，處有期徒刑陸月，如易科罰金，以新臺幣
壹仟元折算壹日。緩刑貳年。
    事  實
一、何恭廣於民國110年5月4日10時29分許，駕駛車牌號碼00-00
    00號自用小客貨車，沿新竹縣新豐鄉中崙村產業道路由東北
    往西南方向行駛，行至該路段與竹6線道路之無號誌卜字型
    三岔路口、欲右彎進入竹6線道路由東往西方向車道行駛時
    ，其原應注意左側原行駛在竹6線道路上其他車輛之動向，
    並禮讓該車道上車輛先行，而依當時天候晴、日間自然光線
    、柏油路面乾燥無缺陷、無障礙物、視距良好等情況判斷，
    其客觀上並無不能注意之情事，竟疏未注意及此，未充分注
    意左側原行駛在竹6線道路上車輛之動向並禮讓先行，即貿
    然右彎駛入上開車道，致與黃振壬所駕駛、沿竹6線道路由
    東往西方向行駛之車牌號碼000-000號普通重型機車發生碰
    撞，黃振壬因而人車倒地，因而受有頭部外傷、顱骨骨折、
    顱底骨折合併兩側硬腦膜下出血、嚴重腦損傷、腦腫、氣腦
    、兩側肺挫傷、右側第3至第8肋骨骨折、右側血胸、四肢多
    處擦挫傷等傷害，經送往天主教仁慈醫療財團法人仁慈醫院
    （下稱仁慈醫院）急救，再轉送童綜合醫療社團法人童綜合
    醫院（下稱童綜合醫院）急救，仍於同日15時54分許宣告不
    治死亡。而何恭廣於肇事後，在有偵查犯罪職權之機關或公
    務員尚不知何人為肇事者前，即向據報前來之警員坦承肇事
    自首而接受裁判。
二、案經黃振壬之死黃百羚告訴及臺灣新竹地方檢察署(下稱新
    竹地檢署)檢察官相驗後簽分偵查後起訴。
    理  由
壹、程序事項
　　按本案被告何恭廣所犯過失致死罪，係非死刑、無期徒刑、
    最輕本刑為3年以上有期徒刑之罪，或高等法院管轄第一審
    之案件，被告於本院準備程序進行中，就被訴事實為有罪之
    陳述，經本院認合於刑事訴訟法第273條之1第1項之規定，
    裁定進行簡式審判程序。又按簡式審判程序之證據調查，不
    受第159 條第1 項之限制，刑事訴訟法第273 條之2 定有明
    文，是於行簡式審判程序之案件，被告以外之人於審判外之
    陳述，除有其他不得作為證據之法定事由外，應認具有證據
    能力。本判決所援引被告以外之人於審判外之陳述，因本案
    採行簡式審判程序，復無其他不得作為證據之法定事由，依
    上開說明，應認具有證據能力。
貳、實體事項
一、認定犯罪事實所憑之證據及認定之理由
　㈠上開犯罪事實，業據被告於警詢、偵查及準備、簡式審判程
    序中均坦承不諱（見相卷第2頁至第3頁、第17頁至第19頁、
    第20頁），而被害人黃振壬因本案車禍死亡而經告訴人黃百
    羚提告乙節，業據告訴人指訴綦祥（見相卷第4頁、第21頁
    至第22頁、第68頁至第69頁），且有被害人之童綜合醫院11
    0年5月4日診斷證明書、救護紀錄表、新竹地檢署相驗屍體
    證明書、110年5月5日勘驗筆錄、法醫檢驗報告書各1份、相
    驗照片14張、警員蘇敏豪110年5月5日出具之職務報告、道
    路交通事故現場圖、道路交通事故調查報告表㈠及㈡各1份、
    現場暨車損照片共14張、後方車輛行車記錄器翻拍照片共7
    張、公路電子閘門－證號查詢機車駕駛人（被害人）、證號
    查詢汽車駕駛人、車輛詳細資料報表（車牌號碼：00-0000
    號）、新竹縣政府警察局新湖分局110年8月3日函暨附警員
    蘇敏豪110年7月21日報告1份、現場照片2張（見相卷第24頁
    、第25頁、第6頁、第1頁、第51頁至第58頁、第59頁至第64
    頁、第16頁、第27頁、第28頁、第29頁、第31頁至第37頁、
    第38頁至第41頁、第45頁、第49頁、第50頁、偵卷第10頁、
    第14頁、第15頁）在卷可稽，並有扣案之後方車輛行車紀錄
    器影像光碟1份（置於相卷證物袋），是認被告上開任意性
    自白內容與事實相符，堪足採認。
　㈡按汽車行駛至無號誌之交岔路口，支線道車應暫停讓幹線道
    車先行，且應注意車前狀況及兩車並行之間隔，並隨時採取
    必要之安全措施，道路交通安全規則第102條第1項第2款、
    第94條第3項前段分別定有明文。查被告於前揭時間、駕駛
    上開車輛所行經之新竹縣新豐鄉中崙村產業道路與竹6線道
    之卜字型三岔路口，為一無號誌之交叉路口，且該處竹6線
    道路為主幹道、中崙村產業道路為支線道乙節，此有警員蘇
    敏豪110年5月5日出具之職務報告、道路交通事故現場圖各1
    紙（見相卷第16頁、第27頁）在卷可考，是被告駕車沿新竹
    縣新豐鄉中崙村產業道路由東北往西南方向行駛，欲右彎駛
    入竹6線道路時，自應負有上開注意義務，而依當時天候晴
    、日間自然光線、柏油路面乾燥無缺陷、無障礙物、視距良
    好等情況判斷，其客觀上並無不能注意之情事，亦有卷附道
    路交通事故調查報告表㈠1份（見相卷第28頁）可佐，竟疏未
    注意及此，即未充分注意左側原行駛在竹6線道路上車輛之
    動向並禮讓先行，即貿然右彎駛入上開車道，致與被害人所
    駕駛之上開機車發生碰撞，肇生本案車禍事故，足見被告對
    本件車禍事故之發生確有過失甚明。
　㈢又本案車禍，經新竹地檢署檢察官送請交通部公路總局新竹
    區監理所竹苗區車輛行車事故鑑定會鑑定，亦認：被告駕駛
    自用小客貨車，行經無號誌卜字型路口，未充分注意路口左
    側直行駛入之車輛並讓其先行，為肇事原因；被害人駕駛普
    通重型機車，行經無號誌路口遠端，被右側右彎駛入之車輛
    撞擊右側車身，無肇事因素等情，另有交通部公路總局新竹
    區監理所竹苗區車輛行車事故鑑定會鑑定意見書1份（見偵
    卷第17頁至第19頁）附卷憑參，上開鑑定結果均與本院上開
    認定大致相符。
　㈣據此，本件車禍既係因被告之過失所致，而被害人並因本件
    車禍受有如事實欄所示之傷害，終因不治而死亡，則被告之
    過失與被害人之死亡結果間，顯然具有相當因果關係無訛，
    是本件事證明確，被告犯行堪予認定，應依法論科。
二、論罪科刑
　㈠核被告所為，係犯刑法第276條之過失致死罪。
　㈡按刑法第62條所謂自首，祇以犯人在犯罪未發覺之前，向該
    管公務員申告犯罪事實，而受裁判為已足，並不以使用「自
    首」字樣或言明「自首」並「願受裁判」為必要。查本案被
    告於肇事後，於偵查犯罪之員警未發覺犯罪行為人為孰前，
    向據報到場處理之員警坦承肇事自首等情，有新竹縣政府警
    察局新湖分局湖口派出所道路交通事故肇事人自首情形紀錄
    表1份（見相字卷第30頁）附卷足參，揆諸前揭說明，被告
    已符合自首之要件，其自首而接受裁判，爰依刑法第62條前
    段之規定，減輕其刑。
  ㈢爰以行為人責任為基礎，審酌被告駕駛上開車輛行經前揭路
    口時，本應注意左側原行駛在竹6線道路上車輛之動向並禮
    讓先行，卻因一時疏忽即貿然右彎駛入上開車道，致與被害
    人所駕駛之上開機車發生碰撞，肇生本案車禍事故，使被害
    人因此喪失寶貴之性命，所生危害永難彌補，尤對被害人之
    家屬而言，乃不可承受之痛，惟念及被告到案後自始均坦承
    犯行，並積極與被害人之家屬即告訴人等成立調解，並已賠
    訖全部和解金額在案，此有本院刑事紀錄科110年9月24日公
    務電話紀錄表、告訴人110年10月14日出具之陳報狀暨所附
    新竹縣新豐鄉調解委員會調解書影本、匯款申請書各1份（
    見本院卷第29頁、第53頁至第55頁、第57頁至第59頁）在卷
    可參，足徵被告犯後態度良好、確有悔意，兼衡被告自承現
    已退休、平日靠退休金維生、與妻同住、現正支付前揭和解
    金之貸款等家庭經濟狀況及國小畢業之教育程度（見本院卷
    第51頁）等一切情狀，量處如主文所示之刑，併諭知易科罰
    金之折算標準。
　㈣末查，被告未曾因故意犯罪受有期徒刑以上刑之宣告，此有
    臺灣高等法院被告前案紀錄表1份（見本院卷第63頁）在卷
    憑參，其因一時疏忽未善盡注意義務，致肇生本件車禍事故
    ，行為固有未恰，然考量被告於肇事後自首犯行，並始終坦
    認犯罪，嗣與被害人家屬即告訴人等成立調解，現已偕同保
    險公司賠訖全部和解金，業如前述，堪認其正視自己行為之
    不當，確有悔意並已深切反省其所為，是本院認被告經此偵
    、審程序，應當已知所警惕，是認就上開所宣告之刑以暫不
    執行為適當，爰依刑法第74條第1項第2款之規定諭知緩刑2
    年，以勵自新。
據上論斷，應依刑事訴訟法第273條之1第1項、第299條第1項前
段，判決如主文。
本案經檢察官陳郁仁提起公訴，檢察官劉正祥到庭執行職務。　
中　　華　　民　　國　　110 　年　　11　　月　　18　　日
                      刑事第二庭法　官　江宜穎
以上正本證明與原本無異。
如不服本判決應於收受判決後20日內向本院提出上訴書狀，並應
敘述具體理由。其未敘述上訴理由者，應於上訴期間屆滿後20日
內向本院補提理由書(均須按他造當事人之人數附繕本)「切勿逕
送上級法院」。
中　　華　　民　　國　　110 　年　　11　　月　　18　　日
                                書記官　蕭妙如
附錄本案論罪科刑法條：